【裁判字號】    90,易,2426
【裁判日期】    900913
【裁判案由】    詐欺等
【裁判全文】
臺灣高雄地方法院刑事判決                          九十年度易字第二四二六號
    公  訴  人  臺灣高雄地方法院檢察署檢察官
    被      告  乙○○
右列被告因詐欺等案件，經檢察官提起公訴（九十年度偵字第四六六七號、六二八七
號、偵緝字第三一四號），本院判決如左：
    主  文
乙○○毀壞門扇竊盜，累犯，處有期徒刑捌月。又共同連續意圖為自己不法之所有，
以詐術使人將本人之物交付，累犯，處有期徒刑肆月。又依法逮捕之人脫逃，累犯，
處有期徒刑月。又於夜間侵入有人居住之建築物竊盜，累犯，處有期徒刑捌月。應
執行有期徒刑壹年拾月。
    事  實
一、乙○○曾於民國八十四年間，因竊盜案件，經法院判處有期徒刑十月，並於八十
    六年五月十三日縮刑期滿執行完畢。猶不知悔改，竟意圖為自己不法之所有，於
    八十九年二月四日上午九時許，前往高雄縣大社鄉○○村○○路八十巷七號合澤
    股份有限公司（負責人為己○○），以不詳方法破壞該公司化驗室之門後進入該
    屋，並竊取置於抽屜內之該公司所有ＦＤ－二五噸揚高三Ｍ堆高機一台（引擎號
    碼四Ｄ九五Ｓ－四二二○五號）之鑰匙，隨即到屋外將停放該處之上開堆高機一
    台駛離。嗣於八十九年二月九日上午十一時許，以新臺幣（下同）五萬元之價格
    ，在高雄縣仁武鄉○○路與澄觀路間南二高橋下，將上開堆高機售予藝展企業有
    限公司之負責人陳文席（涉犯贓物部分因案偵查），嗣因合澤股份有限公司所有
    之上開堆高機失竊後，欲再購買堆高機，乃於八十九年二月十六日下午二時三十
    分許，前往高雄市○○區○○路五三號藝展企業有限公司看貨，竟發現上開失竊
    之堆高機，遂報警而循線查獲乙○○。詎乙○○於前開竊盜案件交保候傳期間，
    明知並無支付能力，竟與丙○○（另案偵辦）及真實姓名不詳之余姓成年男子，
    共同基於意圖為自己不法所有之概括犯意聯絡，由乙○○於八十九年三月間至高
    新銀行平等分行以其名義辦理支票開戶（帳號三二○四－七號），並分別於八十
    九年三月三十一日及同年五月五日前往該銀行領得票號0000000至000
    0000號及00000000至00000000號之空白支票，再提供予丙○○及余姓男子所經營位於高雄市苓雅區○○○路一九之三號之通京通信行使用
    ，由該余姓男子分別自八十九年四月間起至同年五月間止，陸續向宣恩實業有限
    公司（以下簡稱「宣恩公司」）購買總價金共四萬三千一百三十八元之手機，並
    交付發票人乙○○、付款人高新銀行平等分行、發票日八十九年六月十日、金額
    二千七百元、票號0000000號之支票一張以支付貨款；自八十九年五月間
    向喬伊科技有限公司（以下簡稱「喬伊公司」）購買總價金共二十三萬餘元之手
    機，其中五萬元以現金給付，其餘十七萬五千元則交付發票人乙○○、付款人高
    新銀行平等分局、發票日八十九年六月三十日、金額十七萬五千元、票號000
    0000號之支票一張以為支付，致使宣恩公司、喬伊公司均陷於錯誤，交付所
    訂購之手機，迨支票屆期，均因存款不足退票，經宣恩公司、喬伊公司分別前往
    催討，均遭藉故拖延，嗣宣恩公司、喬伊公司欲再次催討時，即已逃逸無蹤，該
    二家公司始知受騙。而因乙○○逃匿，經臺灣高雄地方法院檢察署檢察官分別於
    八十九年六月二日、同年十月四日就前開竊盜、詐欺案件發佈通緝，嗣於九十年
    二月九日晚上十一時三十五分許，在臺北市○○區○○路一段五十四號前，為臺
    北市政府警察局大同分局員警當場查獲，為依法逮捕之人，並由該局員警陳新勳
    、陳志典（過失脫逃罪嫌另案偵辦）以搭乘尊龍客運車之方式負責解送乙○○至
    臺灣高雄地方法院檢察署歸案，竟於翌日即九十年二月十日凌晨三時許，該客運
    車行經雲林縣西螺至虎尾路段途中，乘陳新勳、陳志典睡覺不注意之際，拆下與
    手拷相連之車上茶水杯架，將手拷及杯架以外套包住後向司機佯稱要如廁，迨司
    機打開車門後，乙○○隨即逃逸。乙○○於逃亡期間，猶不知悔改，另行起意，
    意圖為自己不法之所有，於九十年三月一日晚上九時許，侵入位於高雄縣鳥松鄉
    ○○路三九六號之一丁○○所經營，並有其父張石心居住之安速輪胎行店內，竊
    取車鑰匙一支、張石心之身分證一張、駕照一張、健保卡一張及身心障礙手冊一
    本，並以該車鑰匙將登記在安速輪胎行名下之車牌ＶＣ－七一二○號自小貨車一
    部開走（車上有空氣壓縮機一台、千斤頂三台、拆解螺絲工具一批），得手後供
    己使用。嗣於九十年三月二日下午五時許，在高雄縣仁武鄉○○路二八○之一八
    號前為警查獲。
二、案經宣恩公司、喬伊公司訴請臺灣高雄地方法院檢察署檢察官偵查起訴。
    理  由
一、訊之被告乙○○固坦承有分別於右揭時、地竊取上開堆高機、自小貨車，並將堆
    高機售予陳文席，及有於右揭時、地脫逃等事實，惟矢口否認有何詐欺犯行，辯
    稱伊雖有申請上開支票，且認識余姓男子，但是因丙○○告知要前往大陸娶新娘
    ，須申請支票使用，才於申請取得支票後交予丙○○，伊未使用該等支票，也不
    知有購買手機情事云云。經查：
  （一）被告有於八十九年二月四日上午九時許，在高雄縣大社鄉○○村○○路八十
        巷七號竊得上開堆高機，並於八十九年二月九日上午十一時許，在高雄縣仁
        武鄉○○路與澄觀路間南二高橋下，以五萬元之價格售予陳文席，及於九十
        年三月一日晚上九時許，侵入位於高雄縣鳥松鄉○○路三九六號之一丁○○
        所經營，並有其父張石心居住之安速輪胎行店內，竊取車鑰匙一支、張石心
        之身分證一張、駕照一張、健保卡一張及身心障礙手冊一本，並以該車鑰匙
        將登記在安速輪胎行名下之車牌ＶＣ－七一二○號自小貨車一部開走（車上
        有空氣壓縮機一台、千斤頂三台、拆解螺絲工具一批），得手後留供己用，
        且因通緝，於九十年二月九日晚上十一時五十五分許，在臺北市○○區○○
        路一段五十四號前為警緝獲，並由臺北市政府警察局大同分局員警陳新勳、
        陳志典以搭乘尊龍客運車之方式負責解送至臺灣高雄地方法院檢察署歸案，
        而於翌日即九十年二月十日凌晨三時許，車行至雲林縣西螺至虎尾路段途中
        ，乘隙脫逃得逞等情，已據被告坦承不諱，核與被害人己○○於警訊及偵查
        中、己○○之代理人林國清於偵查中、被害人丁○○於警訊及偵查中指述之
        失竊情節相符，而被告將上開堆高機，以五萬元價格售予陳文席一節，亦據
        陳文席於警訊及偵查中供述甚明，復有讓渡書影本二件、編號ＪＫ0000
        0000號統一發票影本一件、贓物認領保管單一件、高雄縣警察局車輛失
        竊尋獲證明單影本一件、車籍作業系統－查詢認可資料一件及車輛竊盜、車
        牌失竊資料個別查詢報表－查詢車輛認可資料一件附卷可稽。又被告就脫逃
        部分之自白，亦與臺北市政府警察局大同分局員警陳志典、陳新勳於偵查中
        所述情節相符，是被告前開就竊盜、脫逃犯行之自白顯與事實相符，足堪採
        信。至被告雖否認有破壞上開合澤股份有限公司化驗室之門而侵入該化驗室
        盜取堆高機鑰匙，而辯稱該堆高機之鑰匙插在堆高機上，伊是直接竊走堆高
        機云云，惟查上開堆高機之鑰匙有放置於化驗室內，且該化驗室之門有遭破
        壞之情，已據被害人己○○於偵查中陳稱：「鑰匙放在化驗室內的抽屜，化
        驗室門有被破壞敲開」等語明確（見九十年度偵字第四六六七號卷第十九頁
        ），被告空言否認，要無可採。被告有毀壞該化驗室之門扇後進入竊取上開
        堆高機之鑰匙，再持以竊取該堆高機一節，足堪認定。
  （二）又被告雖否認有於右揭時、地分別陸續向宣恩公司、喬伊公司購買上開價額
        之手機，及持上開支票以支付貨款，並辯稱：伊是透過丙○○認識該余姓男
        子，是因丙○○告以如欲赴大陸娶妻，須申請支票使用，才申請取得支票交
        予丙○○，從未自己使用該等支票，也不知有購買手機情事云云。然右揭事
        實，已據告訴人宣恩公司之代理人林坤峰於偵查中、喬伊公司之代表人甲○○於偵查中指訴綦詳，並有上開支票暨退票理由單影本各二紙及宣恩公司出
        貨單影本十張、應收帳款簡要表影本二張在卷可按。而被告亦不否認上開支
        票係伊前往銀行辦理申請及領取，且依附卷高新銀行平等分行九十年五月十
        六日高新銀九十平字第○一六號函所附乙○○身分證影本一件、領取支票收
        據影本二紙、支票存款存款印鑑卡影本一紙、支票存款戶票據徵信開戶查詢
        簡覆表影本一紙、支票存款開戶申請書影本一紙、支票存款退票紀錄資料查
        詢單一紙及支票存款對帳單二紙等以觀，上開申請資料內「乙○○」之簽名
        無論筆調、神韻、字形等均與被告於偵審中之簽名相符，再衡諸一般銀行支
        票申請開戶必須是由申請人本人親自辦理之慣例，該等支票自不可能是由被
        告將身分證件交予丙○○後，由丙○○自行持往辦理，是該等支票係由被告
        本人親自申請辦理並領取一節，應堪認定。至宣恩公司、喬伊公司之代理人
        、代表人於偵查中雖均陳稱通京通信行訂貨時是打電話訂購，未見過被告，
        然依宣恩公司所提出之上開出貨單可知，多由該余姓男子簽收，再參以上開
        被告、丙○○所述是該余姓男子開店須使用支票等情，足徵向宣恩公司、喬
        伊公司訂購手機之人為該余姓男子無訛。而該余姓男子係分別自八十九年四
        月間、二月間起向宣恩公司、喬伊公司訂貨，已據各該公司之代理人、代表
        人陳明在卷，然上開支票於八十九年六月三十日即遭銀行拒絕往來一節，亦
        據上開高新銀行函載述甚明，距被告申領支票使用之日期相隔未逾三月，且
        距該余姓男子向宣恩公司、喬伊公司訂貨亦未及四月，再參以該余姓男子既
        以給付報酬之方式，透過丙○○，由被告申領支票供己使用，足認余姓男子
        所經營之上開通信行自始並無支付能力，訂貨時亦無還款之意，另該余姓男
        子對喬伊公司係以先訂購小額貨品，並給付現金，而至八十九年五月間始大
        量訂購上開手機，價金高達二十三萬元，再給付部份現金，其餘則以上開支
        票支付，不久即逃逸無蹤，又其向宣恩公司訂貨，則除上開支票外，未給付
        現金，其有施詐術使告訴人交付貨物之情甚明，顯見該余姓男子以未經正式
        設立登記之通信行進貨，再以空頭支票為工具，詐騙告訴人手機後逃逸無蹤
        ，致告訴人公司受有損失，貨款無法受償，堪予認定。又被告係透過丙○○
        之介紹而申請支票供余姓男子所經營之通訊行使用，以取得報酬，再用以返
        還積欠丙○○之債務等情，已據丙○○於本院審理時供述在卷（見本院九十
        年八月十三日審判筆錄），參以被告先前於偵查中所稱：「是施某帶我去銀
        行開戶，因為他替我交保，所以我欠他貳萬元，如果我與他開戶，就不用還
        錢，我去銀行只負責簽名，不知道簽什麼，簽後他就自動講是開店經營之用
        ，他有告訴我說申請支票使用，叫我不用擔心，他們負責支票兌現，我未向
        告訴人叫貨，開戶時有另一位姓『余』在場」（見上開偵查卷第二十七頁反
        面至第二十八頁）、「‧‧‧在因竊盜案被仁武分局作筆錄的前一天施某有
        帶我到復興二路用我名義承租房子，當時有位叫『余』的在場，施某說該承
        租房子是給我住的，當作宿舍，租金與押金是姓『余』的拿出來給屋主，後
        來我想去住時，因為工作尚未安排好，所以不能住」（見上開偵查卷第四十
        一頁）等語，足徵被告於本院審理時辯稱伊是因丙○○告以欲赴大陸娶妻，
        須申請支票使用，才前往申請上開支票，並交予丙○○使用云云，委無可取
        。而被告既須申請上開支票交由該余姓男子使用以取得報酬，始得以償還積
        欠丙○○之保證金二萬元，足證被告當時並無支付票款之能力，且被告與丙○○既均明知該余姓男子是為開店使用支票，猶申領上開支票交予該余姓男
        子使用，渠等顯與該余姓男子就上開詐欺犯行有犯意聯絡與行為分擔。
  （三）又被告聲請傳訊證人戊○○以證明伊是透過該證人認識丙○○，且丙○○有
        向伊提及赴大陸娶妻申請支票情事，然經本院傳訊該證人結果，經該證人陳
        稱被告與丙○○確係在伊處認識，惟不清楚被告與丙○○間之來往情事等語
        在卷，而被告與丙○○認識一節，已據被告、丙○○分別供述甚明，且丙○○曾於被告前開竊盜案件中擔任其保證人，有該保證書一紙在卷可稽，顯無
        疑義，而該證人並不知被告有委由丙○○辦理娶妻事宜，是該證人所述，尚
        無從據以為有利於被告之認定。綜上，被告所辯，要屬事後卸責之詞，不足
        採信。本件事證明確，被告犯行洵堪認定。
二、按高雄縣鳥松鄉○○路三九六號之一房屋雖係被害人丁○○用以經營安速輪胎行
    ，惟亦有被害人之父張石心居住一節，已據被害人丁○○於警訊時陳明在卷，故
    被告於夜間侵入該店內竊盜，及毀損上開合澤股份有限公司化驗室之門，進入該
    室內竊取堆高機鑰匙後，竊取堆高機之行為，係分別犯刑法第三百二十一條第一
    項第一款侵入有人居住之建築物之加重竊盜罪、同條項第二款毀壞門扇之加重竊
    盜罪。公訴人將上開二次犯行，均依同法第三百二十條第一項普通竊盜罪起訴，
    尚有誤認，起訴法條應予變更。又上開二次竊盜犯行，時間相距達一年之久，要
    難認係被告基於概括犯意為之，公訴人認此部分應成立連續犯，亦有未洽。被告
    其餘所為，係犯刑法第一百六十一條第一項之脫逃罪、第三百三十九條第一項之
    詐欺取財罪。被告與丙○○、不詳姓名年籍之余姓成年男子就上開詐欺犯行間，
    有犯意之聯絡及行為之分擔，均為共同正犯。被告先後二次詐欺犯行，時間緊密
    ，犯意概括，所犯構成要件相同，為連續犯，依刑法第五十六條規定，以一罪論
    。又其所犯上開四罪間，犯意各別、行為互殊，應予分論併罰。末查被告曾於八
    十四年間，因竊盜案件，經法院判處有期徒刑十月，並於八十六年五月十三日縮
    刑期滿執行完畢，有臺灣高等法院被告全國前案紀錄表及臺灣高雄地方法院檢察
    署刑案資料查註紀錄表各一件在卷可稽，其於五年之內，再犯本件最重本刑為有
    期徒刑以上之罪，為累犯，應依刑法第四十七條之規定加重其刑。審酌被告有犯
    罪前科，有臺灣高等法院被告全國前案紀錄表及臺灣高雄地方法院檢察署刑案資
    料查註紀錄表各一件在卷可按，素行欠佳，其於竊取被害人己○○上開堆高機後
    ，仍在檢察官偵查中，竟棄保逃匿，再犯詐欺罪責，又於通緝中，已遭警依法逮
    捕後脫逃，規避國家法律之制裁，並於逃亡期間，再犯竊盜犯行，顯無懾於律法
    ，而無悔悟之心，且其毀越門扇於夜間侵入住宅竊盜，危害住家安全甚鉅，情節
    非輕，惟念其於本院審理時坦承部分犯行，態度尚可等一切情狀，分別量處如主
    文所示之刑，並定其應執行之刑。
據上論斷，應依刑事訴訟法第二百九十九條第一項前段、第三百條，刑法第二十八條
、第一百六十一條第一項、第三百二十一條第一項第一款、第二款、第三百三十九條
第一項、第四十七條、第五十一條第五款，罰金罰鍰提高標準條例第一條前段，判決
如主文。
中      華      民      國      九十    年    九        月    十三      日
                                  臺灣高雄地方法院刑事庭
                                      法  官    李麗珠
右正本證明與原本無異。
如不服本判決，應於判決送達後十日內，向本院提出上訴狀。
                                      書記官    陳掌珠
中      華      民      國      九十    年    九        月    十四      日
附錄本案判決論罪科刑法條：
刑法第一百六十一條第一項：
依法逮捕、拘禁之人脫逃者，處一年以下有期徒刑。
刑法第三百二十一條第一項第一款、第二款：
犯竊盜罪而有左列情形之一者，處六月以上五年以下有期徒刑：
一、於夜間侵入住宅或有人居住之建築物、船艦或隱匿其內而犯之者。
二、毀越門扇、牆垣或其他安全設備而犯之者。
刑法第三百三十九條第一項：
意圖為自己或第三人不法之所有，以詐術使人將本人或第三人之物交付者，處五年以
下有期徒刑、拘役或科或併科一千元以下罰金。


司法院資訊處製作；財團法人民間司法改革基金會備份。
